【裁判字號】    97,易,427
【裁判日期】    970502
【裁判案由】    家庭暴力防治法
【裁判全文】
臺灣臺中地方法院刑事判決               97年度易字第427號
公  訴  人  臺灣臺中地方法院檢察署檢察官
被      告  乙○○
上列被告因家庭暴力防治法案件，經檢察官提起公訴（96年度偵
字第23557號），本院判決如下：
    主    文
乙○○所犯如附表一編號一至五號所示之罪，各判處如附表一編
號一至五號所示之刑，應執行拘役玖拾日，如易科罰金以新臺幣
壹仟元折算壹日。
    犯罪事實
一、乙○○係甲○○之前夫 (二人於民國八十八年五月十七日離
    婚)，二人間具有家庭暴力防治法第三條第一款所定之家庭
    成員關係。緣乙○○前因對甲○○實施身體及精神上不法侵
    害之行為，經本院於民國九十四年十月三日，依家庭暴力防
    治法第十六條之規定，以九十四年度家護字第八五三號民事
    通常保護令，裁定乙○○不得對甲○○實施身體或精神上不
    法侵害之行為，不得直接或間接對於甲○○為騷擾之行為，
    並應遠離甲○○位在臺中縣大里市○○路○段日新巷七九弄
    一○三號住所至少一百公尺，上開保護令並經本院於九十五
    年九月二十七日，以九十五年度家護聲字第五三號裁定，自
    九十五年十月三日起延長一年，乙○○並已於九十五年十月
    三日上午十一時十五分許，收受上開保護令之裁定。詎乙○
    ○竟分別基於違反保護令之犯意，於保護令有效期間內之如
    附表二編號一至九號所示之時間，在臺中縣清水鎮○○里○
    ○路三五五號其住處內，以其所使用門號為0000000
    000號之行動電話撰寫並發送如附表二編號一至九號所示
    之簡訊內容至甲○○所使用門號為0000000000號
    行動電話，而以此方法直接對甲○○為騷擾行為，均造成甲
    ○○之精神上困擾，而先後五次 (其中如附表二編號二至六
    號部分係屬接續為之)違反上開法院所為前述裁定。
二、案經甲○○訴由臺灣臺中地方法院檢察署檢察官偵查起訴。
    理    由
一、訊據被告乙○○固對於上揭其明知本院有核發保護令，仍發
    送如附表二編號一至九號所示簡訊內容予告訴人甲○○之事
    實坦承不諱，惟矢口否認有何違反保護令犯行，辯稱略以：
    伊是為了小孩的事才傳簡訊予告訴人。且伊傳簡訊時雖知道
    有保護令存在，但不知保護令內容包括不得對告訴人有騷擾
    行為，伊僅知不能靠近告訴人，不能與告訴人有聯絡。又告
    訴人為了二個孩子監護權的事打電話向伊表示要長子，次子
    則給伊，伊沒有回答，不理告訴人，告訴人就向長子說要與
    伊打監護權官司，伊想如果沒有回應，倒楣的是小孩。且伊
    的意思是要告訴人不要被人騙，多用心在小孩身上，不是惡
    意，伊想告訴人當時認為愛情比親情重要，伊是心疼小孩，
    伊長子今年十八歲，次子十四歲，均與告訴人同住。且告訴
    人沒有錢就找小孩子拿，讓小孩曠課，小孩欠錢也不管，告
    訴人提出告訴倒楣的都是小孩，告訴人還把小孩趕出去。伊
    不知伊傳予告訴人的簡訊內容算不算騷擾云云。惟查，(一)
    上揭犯罪事實，業據證人即告訴人甲○○於審理中結證明確
    ，核與被告直承伊知有保護令存在，且如附表二編號一至九
    號所示簡訊內容確係伊傳予告訴人等語情節相符，並有本院
    九十四年度暫家護字第七二○號裁定、九十四年度家護字第
    八五三號民事通常保護令、九十五年度家護聲字第五三號裁
    定、上開簡訊翻拍照片多張、被告所持之00000000
    00號行動電話自九十六年七月一日起至同年八月十五日止
    之雙向通聯紀錄、本院九十四年度家護字第八五三號民事通
    常保護令送達回證、九十五年度家護聲字第五三號裁定送達
    回證等件在卷可稽。且查，本院九十五年度家護聲字第五三
    號裁定係被告本人親自收受，更有本院送達回證在卷可考 (
    見偵卷第九三頁背面)，被告空言辯稱：伊不知保護令內容
    包括其不得直接或間接對於甲○○為騷擾之行為云云，要係
    事後卸責之詞，不足採信。(二)按家庭暴力防治法所稱「騷
    擾」，係指任何打擾、警告、嘲弄或辱罵他人之言語、動作
    或製造使人心生畏怖情境之行為，家庭暴力防治法第二條第
    三款定有明文。查，如附表二編號一至九號所示簡訊內容，
    在主觀上如何對告訴人構成騷擾，業據告訴人於審理中結證
    明確，且在客觀上如附表二編號一至九號所示加『』號之內
    容，確亦確實足以使一般人感覺不快，與上揭「打擾、警告
    、嘲弄或辱罵」之要件相符。此外，被告對孩子監護權問題
    ，本應循合法途徑解決，且觀諸如附表二編號一至九號所示
    簡訊內容，實難認被告係為了孩子之監護權問題，而與告訴
    人為理性、必要之購通，是如附表二編號一至九號所示簡訊
    內容，確均屬直接對告訴人為騷擾行為至明，被告空言辯稱
    伊是為了孩子，不知該等簡訊內容是否構成騷擾云云，要係
    臨訟卸責之詞，不足採信。綜上所述，被告所辯均係事後諉
    責之詞，不足採信，本案事證明確，被告犯行堪以認定。
二、核被告乙○○如附表一編號一至五號所示犯行，均係犯家庭
    暴力防治法第六十一條第二款之違反保護令罪。被告所傳如
    附表二編號二至六號所示簡訊，均係於九十六年七月十四日
    為之，其中編號二號與三號簡訊之傳送時間僅隔約四十分鐘
    ；扣掉半夜睡眠時間，如附表二編號三號所示簡訊之傳送時
    間、附表二編號三至六號所示簡訊內容傳送時間及被告在行
    動電話上撰寫簡訊內容亦須耗費時間等情，本院認被告傳送
    如附表二編號二至六號所示簡訊內容之行為，時間尚屬緊接
    ，各行為之獨立性極為薄弱，依一般社會健全觀念，在時間
    差距上，難以強行分開，在刑法評價上，以視為數個舉動之
    接續施行，合為包括之一行為予以評價，較為合理，核屬接
    續犯，而為包括之一罪。至被告如附表一編號一至五號所示
    犯行，則屬犯意各別，行為互殊，應予分論併罰，檢察官誤
    認亦應屬接續犯云云，應有未合。爰審酌被告平時確有關心
    、照顧小孩，業據證人即被告之長子蔡○○ (真實姓名年籍
    詳卷)於審理中結證屬實，且被告前未曾受罪刑宣告，素行
    尚可；被告犯罪之動機、目的、傳簡訊之手段尚屬平和、所
    生危害尚非至鉅，及被告犯罪後直承知悉保護令存在，且如
    附表編號一至九號所示簡訊均係伊傳予告訴人，惟猶以上揭
    情詞置辯之態度等一切情狀，就被告如附表一編號一至五號
    所示犯行，分別量處如主文所示之刑，並均諭知易科罰金之
    折算標準，暨定其應執行之刑，並諭知易科罰金之折算標準
    。
三、公訴意旨另略以：被告乙○○所傳予告訴人如附表二編號十
    號所示簡訊內容，亦屬直接對甲○○為騷擾行為，造成甲○
    ○之精神上困擾，而違反上開法院所為前述裁定，亦構成家
    庭暴力防治法第六十一條第二款之違反保護令罪嫌云云。經
    查，如附表二編號十號所示簡訊內容，亦係被告傳予告訴人
    乙節，固據被告於審理中直承無訛，惟證人即告訴人甲○○
    於審理中結證稱：「 (提示九十六年度偵字第二三五五七號
    偵查卷第二六至二七頁簡訊，該通簡訊內容是誰傳給妳的？
    )乙○○，該通內容『不算是構成騷擾』，只是傳給我，我
    覺得很煩，因為我對小孩好是親情，不用他提起。」等語在
    卷，且從客觀上亦難認此部分簡訊內容與「打擾、警告、嘲
    弄或辱罵」之要件相符，尚難認屬騷擾行為，是檢察官誤認
    被告所傳予告訴人如附表二編號十號所示簡訊內容，亦屬直
    接對甲○○為騷擾行為，造成甲○○之精神上困擾，而違反
    上開法院所為前述裁定，亦構成家庭暴力防治法第六十一條
    第二款之違反保護令罪嫌云云，尚有誤會，且因檢察官認被
    告此部分犯嫌，與上開經本院判決有罪部分，係屬接續犯之
    實質上一罪關係，爰不就被告此部分犯嫌另為無罪之諭知，
    附此敘明。
據上論斷，應依刑事訴訟法第二百九十九條第一項前段，家庭暴
力防治法第六十一條第二款，刑法第十一條前段、第五十一條第
五款、第四十一條第一項前段，刑法施行法第一條之一第一項、
第二項前段，判決如主文。
中    華    民    國    97    年    5     月    2     日
                  刑事第十庭    法  官  江奇峰
上正本證明與原本無異。
如不服本判決，應於收受送達後10日內向本院提出上訴書狀（應
敘述具體理由並附繕本）。
上訴書狀如未敘述理由，應於上訴期間屆滿後20日內補提理由書
於本院。
                                書記官  江慧貞
中    華    民    國    97    年    5     月    2     日
附錄論罪科刑法條
家庭暴力防治法第六十一條：
違反法院依第十四條第一項、第十六條第三項所為之下列裁定者
，為本法所稱違反保護令罪，處三年以下有期徒刑、拘役或科或
併科新臺幣十萬元以下罰金：
一、禁止實施家庭暴力。
二、禁止騷擾、接觸、跟蹤、通話、通信或其他非必要之聯絡行
    為。
三、遷出住居所。
四、遠離住居所、工作場所、學校或其他特定場所。
五、完成加害人處遇計畫。
附表一
┌──┬─────────┬─────────────────────┐
│編號│犯罪事實          │宣告刑及減刑後所處之刑                    │
├──┼─────────┼─────────────────────┤
│1   │如附表二編號一號所│違反法院依家庭暴力防治法第十六條第三項所為│
│    │示                │不得為騷擾行為之通常保護令裁定，處拘役貳拾│
│    │                  │日，如易科罰金，以新臺幣壹仟元折算壹日。  │
├──┼─────────┼─────────────────────┤
│2   │如附表二編號二號至│違反法院依家庭暴力防治法第十六條第三項所為│
│    │六號所示          │不得為騷擾行為之通常保護令裁定，處拘役貳拾│
│    │                  │日，如易科罰金，以新臺幣壹仟元折算壹日。  │
├──┼─────────┼─────────────────────┤
│3   │如附表二編號七號所│違反法院依家庭暴力防治法第十六條第三項所為│
│    │示                │不得為騷擾行為之通常保護令裁定，處拘役貳拾│
│    │                  │日，如易科罰金，以新臺幣壹仟元折算壹日。  │
├──┼─────────┼─────────────────────┤
│4   │如附表二編號八號所│違反法院依家庭暴力防治法第十六條第三項所為│
│    │示                │不得為騷擾行為之通常保護令裁定，處拘役貳拾│
│    │                  │日，如易科罰金，以新臺幣壹仟元折算壹日。  │
├──┼─────────┼─────────────────────┤
│5   │如附表二編號九號所│違反法院依家庭暴力防治法第十六條第三項所為│
│    │示                │不得為騷擾行為之通常保護令裁定，處拘役貳拾│
│    │                  │日，如易科罰金，以新臺幣壹仟元折算壹日。  │
└──┴─────────┴─────────────────────┘
附表二：
 ┌──┬───────┬───────────────┬─────┐
 │編號│傳送時間      │簡訊內容                      │備註      │
 ├──┼───────┼───────────────┼─────┤
 │ 1  │96年6月28日上 │人生最大的欺騙是無智不要問人給│見偵卷第四│
 │    │午6時26分許   │你什麼只問你給人什麼『言教不如│二至四三頁│
 │    │              │身教你不想如何栽培孩子只求孩子│          │
 │    │              │養你讓你滿足你的私慾太幼稚吧失│          │
 │    │              │業率高漲孩子也要生存吧』      │          │
 ├──┼───────┼───────────────┼─────┤
 │ 2  │96年7月14日凌 │人生最大的欺騙是無智監護權只到│見偵卷第四│
 │    │晨0時57分許   │二十歲一定要逼孩子痛苦的選擇嗎│○至四一頁│
 │    │              │『你有逼迫孩子離家你是女工你每│          │
 │    │              │月債務四萬孩子曠課二十一天不給│          │
 │    │              │孩子讀國中』買車給            │          │
 ├──┼───────┼───────────────┼─────┤
 │ 3  │96年7月14日凌 │松松到現在還不諒解你為何趕他出│見偵卷第三│
 │    │晨1時36分許   │去你為何只罵他『你為何只會說老│八至三九頁│
 │    │              │北（台語）壞話我不是常說言教不│          │
 │    │              │如身教趕快把債務處理』無謂訴訟│          │
 │    │              │對孩子都不好好與壞孩子自己會選│          │
 │    │              │擇                            │          │
 ├──┼───────┼───────────────┼─────┤
 │ 4  │96年7月14日上 │報章雜誌的報導你不懂嗎為何找離│見偵卷第三│
 │    │午9時2分許    │婚的人同居你不要命嗎那孩子哪想│四至三七頁│
 │    │              │不透『你如此幼稚如此短視』請鬼│          │
 │    │              │容易送鬼難的道理你不懂嗎你今天│          │
 │    │              │用人一兩明日還一斗你還得起嗎趁│          │
 │    │              │年輕找個有錢無家累能馬上處理債│          │
 │    │              │務不要再耗費你的青春雖然恨你也│          │
 │    │              │不希望你未來過苦日子等你年老時│          │
 │    │              │一切都太晚還房貸到六十三歲太好│          │
 │    │              │笑                            │          │
 ├──┼───────┼───────────────┼─────┤
 │ 5  │96年7月14日上 │一切忠言你一定也是聽不進只希望│見偵卷第二│
 │    │午9時47分許   │『你不要在害孩子再造業』都為孩│八至二九頁│
 │    │              │子付出一定會有回報想一想如何栽│          │
 │    │              │培孩子才重要『孩子已經過倒楣生│          │
 │    │              │在沒人疼的單親家庭不要害他』  │          │
 ├──┼───────┼───────────────┼─────┤
 │ 6  │96年7月14日上 │本想讓你自生自滅念在二十三年的│見偵卷第七│
 │    │午9時27(起訴書│感情你跟我苦過想說對方有錢可以│至八頁    │
 │    │附表誤載為47分│解決你的問題因為不希望你過苦日│          │
 │    │)分許         │子結果你還是只相信別人的話『你│          │
 │    │              │有求證對方的老婆嗎一定要找個又│          │
 │    │              │老又醜又沒錢的人』對不起松的描│          │
 │    │              │述我想對方一定有錢因為你說過不│          │
 │    │              │會找你沒錢的人那你債務該清一清│          │
 │    │              │不要只相信別人的甜蜜謊言事實才│          │
 │    │              │重要                          │          │
 ├──┼───────┼───────────────┼─────┤
 │ 7  │96年7月21日晚 │你只會爭監護權『孩子在你身邊到│見偵卷第六│
 │    │間7時48分許   │處欠人家錢到底你要孩子身敗名劣│頁        │
 │    │              │（裂之誤繕）你才會甘心嗎一點人│          │
 │    │              │性都沒有』『男人財產孩子都要你│          │
 │    │              │除了做女工不會充實自己嗎一點智│          │
 │    │              │慧都沒有』                    │          │
 ├──┼───────┼───────────────┼─────┤
 │ 8  │96年7月25日上 │美女欺負你太扯講明一點男友好請│見偵卷第二│
 │    │午6時57分許   │他還清房貸不然快找一個浪費春春│二至二三頁│
 │    │              │『找女人一晚還要四千幹嗎看輕自│          │
 │    │              │己』女人越老越不值錢不想看你一│          │
 │    │              │輩子苦有閒有錢才會快樂窩      │          │
 ├──┼───────┼───────────────┼─────┤
 │9   │96年8月3日下午│美女有空麻煩興兒去考駕照不要老│見偵卷第二│
 │    │2時24分許     │是發生問題再來後悔自己要保重不│○至二一頁│
 │    │              │要只會上班一生又沒有多久好活『│          │
 │    │              │同居本來就是要養你不是嗎幹嗎做│          │
 │    │              │賤自己』不是為了快樂嗎        │          │
 ├──┼───────┼───────────────┼─────┤
 │10  │96年7月14日上 │聽興兒說你最近對他很好其實那就│見偵卷第二│
 │    │午10時33分許  │是親情很多東西用錢買的到只有親│六至二七頁│
 │    │              │情會無怨無悔不管如何害你只要一│          │
 │    │              │口氣在都會付出除非不是人一舉一│          │
 │    │              │動孩子永遠會感受懷念          │          │
 └──┴───────┴───────────────┴─────┘


司法院資訊處製作；財團法人民間司法改革基金會備份。
